臺灣高等法院高雄分院刑事判決　　　　 96年度上訴字第449號
上　訴　人　臺灣高雄地方法院檢察署檢察官
上　訴　人
即　被　告　甲○○
　　　　　　　　　　現另案於臺灣高雄女子監獄執行
選任辯護人　李季錦律師
　　　　　　洪梅芬律師
上列上訴人因被告違反毒品危害防制條例案件，不服臺灣高雄地
方法院95年度訴更一字第23號中華民國96年1 月18日第一審判決
（起訴案號：臺灣高雄地方法院檢察署94年度偵字第5228號），
提起上訴，本院判決如下：
    主  文
原判決撤銷。
甲○○販賣第二級毒品，處有期徒刑柒年陸月。扣案第二級毒品
甲基安非他命拾包（驗前毛重貳佰貳拾參點參公克，驗後毛重貳
佰貳拾點肆公克）沒收銷燬之，扣案電子磅秤壹台、裝毒品用黑
色小皮包壹只、裝電子磅秤黑色袋子壹只、分裝夾鏈袋肆包，沒
收之。
    事  實
一、甲○○明知甲基安非他命係毒品危害防制條例第2 條第2 項
    所列之第二級毒品，不得非法持有、販賣，仍意圖營利，基
    於販賣第二級毒品之犯意，於民國89年11月24日下午3 時許
    ，在彰化縣彰化市火車站斜對面之超市前以新臺幣（下同）
    65,000元之代價，向姓名年籍不詳綽號「阿吉」之成年男子
    販入第二級毒品甲基安非他命10包（驗前毛重223.3 公克，
    驗後毛重220.4 公克），並於販入毒品後持有俟機等候買主
    ，再準備以夾鏈袋分裝出售牟利。嗣為警於89年11月25日凌
    晨1 時30分許在其位於彰化縣彰化市○○路297 巷1 號住處
    查獲，並扣得其持有之甲基安非他命10包（驗前毛重223.3
    公克，驗後毛重220.4 公克）及其所有供販賣毒品所用之電
    子磅秤1 台、裝毒品用黑色小皮包1 只、裝電子磅秤黑色袋
    子1 只、分裝夾鏈袋4 包。
二、案經彰化縣警察局報告臺灣彰化地方法院檢察署檢察官呈請
    臺灣高等法院檢察署檢察長核轉臺灣高雄地方法院檢察署檢
    察官偵查起訴。
    理  由
一、訊據被告甲○○固不否認於上開時、地經警查獲持有甲基安
    非他命10包（驗前毛重223.3 公克，驗後毛重220.4 公克）
    、電子磅秤1 台、裝毒品用黑色小皮包1 只、裝電子磅秤黑
    色袋子1 只、分裝夾鏈袋4 包之事實，惟矢口否認有何營利
    意圖及販賣第二級毒品之犯行，辯稱：扣案第二級毒品甲基
    安非他命係伊大量購買供自己吸食之用，並非要供販賣之用
    ，且本件扣案之甲基安非他命係伊之前所犯販賣第二級毒品
    案未被查獲扣案而遺留的，伊將毒品埋藏在田裡，期間伊因
    被通緝，才將前未扣案的甲基安非他命取出吸食；又縱認本
    件扣案之甲基安非他命並非前案所遺留，然伊係向前案之黃
    山河販毒集團中之成員「阿吉」購買本件之甲基安非他命，
    前後2 次販入毒品亦係基於概括犯意，應構成連續犯，而為
    前案判決效力之所及云云。經查：
  (一)本件查獲扣案之結晶物10包，經先後檢驗結果均確為第二級
    毒品甲基安他命（驗前毛重223.3 公克，驗後毛重220.4 公
    克），有高雄醫學大學附設中和紀念醫院之檢驗報告各1 紙
    在卷可稽（見臺灣屏東地方法院檢察署90年度訴緝字第9 號
    卷第12頁及臺灣高雄地方法院檢察署94偵字第5228號卷第35
    頁）。
  (二)觀諸本件被告甲○○所持有之甲基安非他命分裝為10包，且
    重量達223.3 公克（驗後毛重亦重達220.4 公克），數量非
    少，並分裝多袋之情形，且有扣案一般經驗上係供販賣毒品
    者磅秤重量以均分為小包用之電子磅秤1 台、分裝夾鏈袋4
    包可資佐證，而扣案之甲基安非他命10包之包裝夾鏈袋，其
    中6 包之大小尺寸為70mmX100mm，另4 包之大小尺寸為35mm
    X40mm ，與扣案未使用過之分裝夾鏈袋大小尺寸完全相同，
    亦有臺灣屏東地方法院90年6 月7 日勘驗筆錄在卷可稽（見
    臺灣屏東地方法院檢察署90年度訴緝字第9 號卷第44、45頁
    ），由其重量達2 百餘公克，與一般施用毒品者被查獲時所
    持有之數公克或數十公克等少量毒品情形已大有差異，且分
    裝為10包並有同型夾鍊袋備分裝用，已難認扣案之甲基安非
    他命係供被告自己施用，被告抗辯：扣案之甲基安非他命係
    伊大量購買供自己吸食之用云云，顯非可採。
  (三)又被告雖另於89年5 月24日向黃山河等人販入多達5 公斤之
    甲基安非他命後，於89年6 月12日遭警查獲，並經法院認其
    犯販賣第二級毒品甲基安非他命，判處有期徒刑10年確定在
    案，此有臺灣屏東地方法院90年度訴緝字第9 號判決、本院
    90年度上訴字第1443號判決、最高法院93年度台上字第5088
    號判決、本院93年度上更(一)字第302 號判決、最高法院94年
    度台上字第2543號判決等在卷可參（見原審94年度訴字第33
    21號卷第90至127 頁），但依上開卷證所認定該案被告之犯
    罪事實為：『被告甲○○意圖販賣，於89年5 月24日以10 0
    萬元之價格向黃山河販入5 公斤之安非他命』，而本件被告
    係於89年11月24日下午3 時許以6 萬5 千元之代價向綽號「
    阿吉」之人販入扣案之毒品甲基安非他命10包，業據被告於
    另案警詢、偵查及法院審理時供承不諱（見彰化縣警察局卷
    第3 頁、臺灣高雄地方法院檢察署94偵字第5228號卷第29頁
    、臺灣屏東地方法院檢察署90年度訴緝字第9 號卷第18頁）
    ，綜觀前後2 案不僅就意圖販賣而販入甲基安非他命犯行之
    時間不同（相差約半年），且本件扣案之甲基開安非他命係
    向「阿吉」購入，非購自黃山河，其所購買之人亦不同，亦
    無任何證據足認「阿吉」係與黃山河同一販毒集團而與黃山
    河係共同販賣毒品者，被告所辯稱本件扣案之甲基安非他命
    係前案未扣案遺留的，伊供稱的「阿吉」就是指「黃山河集
    團」云云，顯非可信。而依法務部調查局現有之技術，無法
    就該2 份安非他命之主要成分以外之微量成分是否相同，或
    2 者出自同一原料或製程作鑑定，亦有該局90年6 月8 日
    陸(一)字第90035439號函附卷可稽（見原審94年度訴字第3321
    號卷第127 頁），是亦乏證據證明本件扣案之甲基安非他命
    與前案論罪部分之甲基安非他命來源同一之同次販入的毒品
    ；另參以被告前案既於89年6 月12日被警查獲，並被警察搜
    索追查毒品下落，其是否可能尚有未經查獲之大量毒品，已
    甚有可疑，且被告縱有未被查獲之甲基安非他命，衡情，亦
    應會即時予處理完畢，以防止警方之追查，豈會任意將之埋
    藏於田裡地下數月之久，如此極易受潮、菌害等而損壞毒品
    之品質，足認本件扣案之甲基安非他命並非前揭另案所未經
    查扣而遺留下來之毒品。是被告辯稱：本件扣案之甲基安非
    他命10包係以前另案被查獲但未經扣案而遺留下來的云云，
    顯非可採。
  (四)次按刑法上之連續犯，係指有數個獨立之犯罪行為，基於一
    個概括的犯意，反覆為之，而觸犯同一性質之數罪名者而言
    ，最高法院28年上字第3429號著有判例。是構成修正前刑法
    第56條之連續犯與否，應視行為人前後數行為是否基於概括
    之犯意為之。經查，本件被告甲○○係於於89年11月24日下
    午3 時許向「阿吉」販入本件扣案甲基安非他命約10包，而
    另案本院93年度上更(一)字第302 號案件被告向黃山河販入5
    公斤安非他命之時間為89年5 月24日，就被告意圖營利而販
    入甲基安非他命之犯行時間相隔約6 月，已非在緊接時間內
    反覆實施，不足認被告係基於概括之犯意而反覆實施上開2
    次意圖營利而販入甲基安非他命之犯行，自無從依修正前刑
    法第56條關於連續犯之規定認本件犯行與前件之犯行係屬裁
    判上一罪關係，辯護人辯護意旨所稱本件犯行與前案確定判
    決之犯行係連續犯關係，本件應為免訴諭知乙節並不足採。
  (五)又被告甲○○一次以6 萬5 千元之高額代價購入高達223.3
    公克之鉅量甲基安非他命，衡情，應非係供自身施用，且國
    家為杜絕毒品之氾濫，對於查緝禁絕販賣毒品之政策，無不
    雷厲嚴格執行，而販賣毒品罪又係重罪，設若無利可圖，絕
    無甘冒被查獲而罹重典仍為販賣之理，被告販入上開毒品具
    營利之意圖，亦堪認定。
  (六)此外，復有並有扣案之電子磅秤1 台、裝毒品用黑色小皮包
    1 只、裝電子磅秤黑色袋子1 只、分裝夾鏈袋4 包可資證明
    被告犯行。從而，本件事證明確，被告犯行足堪認定，應予
    依法論科。
二、查甲基安非他命係毒品危害防制條例第2 條第2 項所稱之第
    二級毒品，不得非法持有、販賣。又所謂販賣行為，並不以
    販入之後復行賣出為要件，祇要以營利為目的，將禁藥購入
    或賣出，有一於此，其犯罪即為完成，最高法院67年台上字
    第2500號著有判例可資參照。核被告甲○○以營利為目的販
    入甲基安非他命，所為係犯毒品危害防制條例第4 條第2 項
    之販賣第二級毒品罪。被告持有第二級毒品之低度行為已為
    販賣之高度行為吸收，不另論罪。
三、原審為論罪科刑判決固非無見，惟按刑法第59條之酌量減輕
    其刑，必須犯罪另有其特殊之原因與環境等等，在客觀上足
    以引起一般人之同情，認為即予宣告法定最低刑期，猶嫌過
    重者，始有其適用。質言之，法院依該條為裁判上減輕其刑
    者，應審酌是否符合相當及比例原則條件，方稱相當。查本
    件被告以營利為目的而販入之第二級毒品甲基安非他命，重
    量達2 百餘公克，若非即時經警查獲，流入市面危害之程度
    非輕，且被告甫於本案被查獲前約半年，亦以營利為目的販
    入重達5 公斤之甲基安非他命經警查獲，足認其情節重大且
    不知悔改，實無何客觀上足以引起一般人同情之處，原審認
    被告犯罪情狀係情輕法重而依刑法第59條酌減其刑，自有未
    洽。檢察官上訴意旨指摘及此，尚屬可取，被告上訴意旨矢
    口否認犯罪雖不足取，惟原判決既有前揭可議，仍應由本院
    將原判決予撤銷改判。爰審酌被告曾於94年間因犯販賣第二
    級毒品罪經法院判處有期徒刑10年確定之前科，有台灣高等
    法院被告前案紀錄表在卷可稽，本件被查獲之第二級毒品重
    量達2 百餘公克，及犯後未能知錯坦承犯行，並衡酌犯罪之
    動機、目的、手段及所生之危害等一切情狀，量處被告如主
    文第2 項所示之刑。另扣案之甲基安非他命10包（驗前毛重
    223.3 公克，驗後毛重220.4 公克），經檢驗結果，係屬毒
    品危害防制條例第2 條第2 項所列之第二級毒品，應依毒品
    危害防制條例第18條第1 項前段規定宣告沒收銷燬之。另扣
    案之電子磅秤1 台、裝毒品用黑色小皮包1 只、裝電子磅秤
    黑色袋子1 只、分裝夾鏈袋4 包，係供被告販賣第二級毒品
    所用之物，且為被告所有，爰依毒品危害防制條例第19條第
    1 項前段宣告沒收。至另查扣之酒精燈1 組、玻璃吸管6 支
    ，並非供被告販賣第二級毒品之用，爰不宣告沒收，併此敘
    明。
四、公訴意旨另以：被告甲○○意圖販賣毒品轉賣圖利，於89年
    11月24日下午3 時許，在彰化縣彰化市火車站斜對面之超市
    前，以5 萬元之代價，向「阿吉」販入第一級毒品海洛因 2
    包（毛重41.33 公克），並於販入毒品後以夾鏈帶分裝待售
    。嗣為警於同年月25日凌晨1 時30分許，在其位於彰化縣彰
    化市○○路297 巷1 號居處查獲，並扣得其持有之海洛因 2
    包（毛重38.8公克），嗣被告經警移送彰化地方法院檢察署
    ，再於其外套口袋搜得海洛因2 包（毛重2.53公克），因認
    被告涉有毒品危害防制條例第4 條第1 項之販賣第一級毒品
    罪嫌等語。經查：
  (一)按「案件曾經判決確定者，應諭知免訴之判決，刑事訴訟法
    第320 條第1 款定有明文。此項原則關於實質上一罪或裁判
    上一罪，均有其適用。又吸收犯有高度行為吸收低度行為，
    重行為吸收輕行為，實害行為吸收危險行為等關係，均為實
    質上之一罪。」最高法院85年度台上字第5073號判決可資參
    照。
  (二)公訴意旨雖以被告持有上開海洛因數量非少，且海洛因有分
    裝，因認被告涉有販賣海洛因犯行，然此業經被告自始否認
    於前，然公訴人始終未提出任何確切之證據，足認被告有何
    進行販賣海洛因之行為，更未見有何證據足以認定被告確有
    販賣海洛因之意圖；復就所查扣之海洛因4 包，全部淨重40
    .17 公克，該等數量尚難認甚鉅，況被告確有施用毒品海洛
    因之犯行，除據其於警詢及審理時供明於前外（見原審94年
    度訴字第3321號卷第77頁、彰化縣警察局警卷第3 至4 頁）
    ，且被告於上開時、地被警查獲時，經警採集其尿液送高雄
    市政府衛生局鑑驗結果，其尿液確呈施用海洛因後之嗎啡陽
    性反應，此有該局之煙毒尿液檢驗成績書在卷可稽（見臺灣
    屏東地方法院檢察署89年度偵字第3531號卷第32頁），又該
    等施用海洛因犯行，並經本院判處罪刑確定在案，此有本院
    90年度上訴字第196 號判決列印本附卷足憑（見臺灣高雄地
    方法院檢察署94年度偵字第5228號卷第24頁），顯見其所辯
    有施用海洛因犯行一節，確屬事實，則其持有數量非鉅，依
    一般經驗尚難達無疑確信係以營利為目的而販入之海洛因，
    供稱係由其自身施用而持有，即難謂不可採；至被告將上開
    塊狀海洛因分裝為2 小包（即上開合計淨重2.53公克者），
    置於身上以供其施用，且購買之海洛因會以電子磅秤加以秤
    重等情，亦據被告於審理時供陳明確（見原審94年度訴字第
    3321號卷第145 頁），而該2 小包海洛因確在被告外套口袋
    內搜得，既載明於起訴事實，亦得佐證被告所供前情，而原
    審就電子磅秤亦送請高雄醫學大學附設中和紀念醫院鑑定，
    該電子磅秤上亦確有海洛因附著，有該院之檢驗報告在卷可
    據（見原審卷第56頁），則施用毒品之人將所持有之少量毒
    品置於身上，以便於得以隨時供施用，以及施用者購買毒品
    時，秤量所購得之數量是否足夠，應均屬毒品施用之常情，
    是自難僅以被告分裝海洛因或秤量海洛因，即逕自推論被告
    有公訴人所指之販賣海洛因行為。綜上，既無其他積極證據
    足認被告有販賣海洛因之行為，本應為被告此部分犯行，無
    罪之諭知，然因其意圖供自己施用而持有扣案之上開海洛因
    ，僅有毒品危害防制條例第11條第1 項之持有第一級毒品犯
    行，又因其施用第一級毒品海洛因之犯行，業經本院於90年
    2 月27日以90年度上訴字第196 號判決處有期徒刑8 月確定
    在案，除有上開判決列印本外，並有臺灣高等法院被告前案
    紀錄表可按，則其本件意圖供己施用而持有第一級毒品海洛
    因之行為，應為上開施用海洛因之犯行所吸收，是揆諸上開
    最高法院判決意旨，本件持有海洛因犯行，自應為該確定判
    決效力所及，而應為免訴之諭知。然公訴意旨既認被告上開
    犯行與其所涉犯販賣第二級毒品之犯行為想像競合犯，有裁
    判上1 罪關係，爰不另為免訴之諭知。
據上論結，應依刑事訴訟法第369 條第1項前段、第364 條、第
299 條第1 項前段，毒品危害防制條例第4 條第2 項、第18條第
1 項前段、第19條第1 項前段，判決如主文。
本案經檢察官張其主到庭執行職務。
中　　華　　民　　國　　96　　年　　5 　　月　　24　　日
                  刑事第一庭    審判長法  官  郭雅美
                                      法  官  張意聰
                                      法  官  莊崑山
以上正本證明與原本無異。
如不服本判決應於收受本判決後10日內向本院提出上訴書狀，其
未敘述上訴理由者，並得於提起上訴後10日內向本院補提理由書
狀（均須按他造當事人之人數附繕本）「切勿逕送上級法院」。
中　　華　　民　　國　　96　　年　　5 　　月　　24　　日
　　　　　　　　　　　　　　　　  　　書記官  邱麗莉
附錄本件判決論罪科刑法條：
毒品危害防制條例第4條：
製造、運輸、販賣第二級毒品者，處無期徒刑或7 年以上有期徒
刑，得併科新臺幣7 百萬元以下罰金。
